【裁判字號】    92,台抗,125
【裁判日期】    920320
【裁判案由】    殺人聲請再審
【裁判全文】
最高法院刑事裁定                                九十二年度台抗字第一二五號
    抗  告  人  甲○○
    選任辯護人  黃榮坤律師
右抗告人因殺人案件，不服台灣高等法院台南分院中華民國九十一年十月三十一日駁
回聲請再審之裁定（九十一年度聲再字第八八號），提起抗告，本院裁定如左：
    主  文
抗告駁回。
    理  由
一、按抗告法院就合法之抗告，認為抗告無理由者，應以裁定駁回之；認為抗告有理
由者，應以裁定將原裁定撤銷，於有必要時，並自為裁定，刑事訴訟法第四百十二條
、第四百十三條分別規定甚詳。又為受判決人之利益聲請再審之案件，並不因受判決
人之死亡而受影響，此觀刑事訴訟法第四百二十七條、第四百三十七條之規定自明。
本件抗告人甲○○不服原審駁回其聲請再審之裁定，向本院合法提起抗告後已死亡，
有其個人戶政基本資料查詢結果表可稽。然揆諸上開規定，本院仍應就其抗告有無理
由予以裁定。雖司法院院解字第二九一一號解釋，就財務法規科處罰鍰裁定提起抗告
案件解釋稱：……被罰人於提起抗告後，未經抗告法院裁定前既已死亡，即無庸再就
該抗告為任何裁定。然財務法規科處罰鍰案件之抗告係準用刑事訴訟法相關規定，而
所謂準用與適用有別，適用係完全依其規定而適用之；準用則祇就某事項所定之法規
，於性質不相牴觸之範圍內適用於其他事項之謂。上開解釋與本件情形不盡相同，本
件抗告仍應依法予以裁定，先予敘明。
二、次按刑事訴訟法第四百二十條第一項第六款規定有罪之判決確定後，因發現確實
之新證據，足認受有罪判決之人應受無罪、免訴、免刑或輕於原判決所認罪名之判決
者，為受判決人之利益，得聲請再審。所謂確實之新證據，固非以絕對不須經過調查
程序為條件，然必須可認為確實足以動搖原確定判決，而為受判決人有利之判決者為
限，且該項證據，指事實審法院於判決當時已存在，而發現在後，或審判時未經注意
之證據，且能證明原確定判決所認定事實為錯誤而言。本件抗告人甲○○聲請再審意
旨略以：(一)、抗告人究竟有無殺人之犯意，證人詹龍欄足以證明。原審當時未能傳訊
詹龍欄調查，係因詹龍欄當時在逃。證人詹龍欄日前已經緝獲，其應屬判決確定後，
始發現確實之新證據。(二)、依本院九十一年度台非字第二三號刑事判決意旨，似認原
判決並未充分注意屍體相驗證明書等鑑識文書內容。而被害人等人確實死亡時間為何
，其與抗告人有無共同謀議殺人犯行攸關。原確定判決未注意相驗屍體證明書之意義
與內容，而上情足為本件聲請再審之理由。爰依刑事訴訟法第四百二十條第一項第六
款之規定聲請再審。原裁定以：(一)、抗告人無非欲以詹龍欄之供述，證明其曾極力勸
阻吳慶男，莫將事情惡化一節。然被害人徐聖武、張英義及張世憲三人，被押至台南
縣東山鄉山上後，抗告人曾與吳慶男等人另闢一室，商量如何處理達二小時之久，此
為抗告人所自認事實。抗告人雖辯稱：係吳慶男主張要將徐聖武等三人殺死，伊極力
阻止，仍無效云云。然本件與徐聖武等人，有債權債務糾紛者乃抗告人，吳慶男僅係
抗告人找來之幫手，吳慶男代抗告人處理賭債，何能反而居於主導地位。另抗告人於
警局初訊辯稱：伊曾反對致被害人三人於死，但吳慶男曾於工寮會商，堅決要將徐聖
武等三人處死，藉以報復徐聖武等人曾開車持槍挾持伊、郭文勝及綽號「黑面」等三
人云云。且抗告人於警訊另供稱：吳慶男將九０手槍交伊持用，伊隨即將徐聖武等三
人押離古洞茶藝館，由伊與綽號「黑面」者，押張世憲及徐聖武等人，往台南縣曾文
水庫方向山上某處偏僻工寮。由綽號「黑面」持槍看守被害人三人，伊與吳慶男、小
陳、郭文勝等四人，在其他房間會商如何解決，經過二個小時，再由伊等五人，共同
將被害人徐聖武等三人，抬至張世憲賓士轎車後行李箱，蓋上行李箱。即由吳慶男駕
駛，小陳坐上該車戒護，另郭文勝單獨駕駛紅色喜美車，隨同前往處理，當時徐聖武
等三人還活著，經過二、三個小時，吳慶男等三人共同乘坐紅色喜美車返回工寮，與
伊及「黑面」會合，吳慶男當面告訴伊等說，徐聖武等三人已被以汽油點火，燒死在
高雄縣甲仙鄉山上賓士車內，已處理完畢等語。由上情觀之，抗告人既然自承參與押
人同往台南縣東山鄉山上，又與吳慶男等密商二小時，始由吳慶男、「小陳」及郭文
勝，將關有被害人徐聖武、張英義及張世憲三人之賓士車，縱火焚燒。抗告人辯稱：
伊有反對致被害人於死云云，不足採信。堪認抗告人與吳慶男、郭文勝、綽號「黑面
」及「小陳」等人，確有殺人犯意聯絡及行為分擔，至為灼然。(二)、抗告人於警局初
訊時，自始即未供述於案發當時，證人葉再軒有在場耳聞伊勸阻吳慶男勿加害徐聖武
等人情事。而葉再軒雖供述：某晚拿胃藥到台南縣東山鄉山上給詹龍欄，有聽到抗告
人向吳慶男說放人云云。另證人張振興雖亦供述：曾聽詹龍欄於事後提及，有阻止吳
慶男不讓被害人死云云。所供顯均與抗告人在警訊之自白，不相符合，顯屬事後迴護
之詞。而抗告人聲請再審意旨係以詹龍欄業經緝獲可供傳訊，其欲詹龍欄證明之事，
與葉再軒、張振興所證明之事，應均屬相同。然葉再軒、張振興有利抗告人之供述，
業經原確定判決予以審酌在案。況詹龍欄於原審供述：伊係受抗告人拜託來勸阻吳慶
男不要打人等情，其所為供述仍與葉再軒、張振興二人所供述內容相同。而葉再軒、
張振興所供述之內容，已為原確定判決所審酌，詹龍欄所供述之內容，亦不足以動搖
原確定判決所為事實之認定。依前說明，本件聲請人所指該項證據，顯非於判決前，
因未經發見，致不及調查斟酌，至其後始行發見，且亦非可認為係確實足以動搖原確
定判決之證據。抗告人所提最高法院檢察署九一台愛字第０四六九０號函，顯非事實
審法院判決當時已經存在之證據。又抗告人所提出台灣高雄地方法院檢察署相驗屍體
證明書三份，亦經原確定判決予以審酌在案，亦不足作為本件再審事由。抗告人上開
聲請再審意旨，核與再審規定不符，其聲請再審為無理由，應予駁回。(三)、聲請意旨
稱：本案被害人徐聖武等三人，確實死亡時間究竟為何？尚待偵審機關調查審認云云
。然按法院認為無再審理由者，應以裁定駁回之。經前項裁定後，不得更以同一原因
聲請再審，刑事訴訟法第四百三十四條定有明文。抗告人曾以此理由，一再向原審法
院提出再審聲請，均經原審法院認為無理由，分別以：、八十八年度聲再字第二四
二號裁定（理由第三項）。、八十九年度聲再字第八號裁定（理由第二項）。、
八十九年度聲再字第一二八號裁定（理由第二項）。、八十九年度聲再字第二一一
號裁定（理由第五項）。、九十年度聲再字第一八號裁定（理由第二項）。、九
十年度聲再字第三九號裁定（理由第三項）。、九十年度聲再字第一六一號裁定（
理由第四項）。、九十年度聲再字第二三０號裁定（理由第三項）。、九十一年
度聲再字第三一號裁定（理由第三項）。、九十一年度聲再字第四四號裁定（理由
第二項）。、九十一年度聲再字第五五號裁定（理由第四項），予以駁回在案，有
各該裁定附卷可稽。抗告人再以相同理由聲請再審，依上揭法條規定，於法不合，應
予駁回。因認本件再審之聲請，或部分為無理由，或部分為不合法，予以駁回。經核
於法並無違誤。抗告意旨略以：(一)、原裁定以訊問詹龍欄之內容，說明本件再審之聲
請為無理由，而未依刑事訴訟法第一編第十二章「證據」相關之規定，踐行其調查證
據之程序，於法有違。(二)、詹龍欄前開供述之情節，與葉再軒、張振興前開供述之內
容並不相同，原裁定謂詹龍欄所為供述，仍與葉再軒、張振興供證之內容相同，顯屬
有誤。又詹龍欄供述：「抗告人說他只是要討回錢而已」；「當時吳慶男說這不關我
的事，說對方當初沒有給他面子，所以不放他干休」等情，均足證抗告人並無殺人之
動機及犯意。(三)、原確定判決不採葉再軒、張振興所供述之內容，及原裁定不採詹龍
欄所供述之內容，均係認其等所供述之情節，不足為有利抗告人之認定。然再審聲請
人所提新證據之實質證明力如何，能否為受判決人有利之判決，有待再審開始後之調
查判斷，原裁定以詹龍欄之證言不具實質證明力，而認定本件聲請再審為無理由，與
本院三十二年抗字第一一三號判例意旨有違。惟查詹龍欄係於本件聲請再審程序中始
經原審提訊，其所為上開供述各情，與事實審法院於判決當時已存在，而發現在後之
再審要件不符；且詹龍欄於原審所供述各節，亦非能證明原確定判決所認定之事實係
屬錯誤。則揆諸首揭說明，本件聲請再審意旨(一)所載部分，難認已符合再審之要件。
原裁定載稱：詹龍欄所為供述，仍與葉再軒、張振興所供述之內容相同等情，無非說
明詹龍欄所供述各情，並非能證明原確定判決所認定之事實確有錯誤。縱認原裁定對
上情之說明未臻詳盡；或未踐行調查證據之相關程序，而有微疵，然其與原裁定之主
旨不生影響。原審就聲請再審意旨所稱之新證據，即就詹龍欄之供述為形式上之調查
後，認其並不符合聲請再審之要件，其與本院三十二年抗字第一一三號判例意旨，並
無矛盾不合之處。本件抗告為無理由，應予駁回。
據上論結，應依刑事訴訟法第四百十二條，裁定如主文。
中      華      民      國    九十二    年      三      月     二十     日
                              最高法院刑事第三庭
                                  審判長法官  董  明  霈
                                        法官  林  茂  雄
                                        法官  王  居  財
                                        法官  張  祺  祥
                                        法官  郭  毓  洲
      右正本證明與原本無異
                                              書  記  官
中      華      民      國    九十二    年      三      月    二十七    日


司法院資訊處製作；財團法人民間司法改革基金會備份。
